臺灣高等法院臺南分院刑事判決　　　　99年度上訴字第1139號
上訴人即被告　許盛和
上列上訴人即被告因違反毒品危害防制條例案件，不服臺灣雲林
地方法院99年度訴字第622號中華民國99年10月27日第一審判決
（起訴案號：臺灣雲林地方法院檢察署99年度毒偵字第1028、11
18號），提起上訴，本院判決如下：
    主  文
上訴駁回。
    事  實
一、許盛和前曾於民國87年間因施用毒品案件，經臺灣臺中地方
    法院（下稱臺中地院）以87年度毒聲字第1496號裁定送觀察
    、勒戒，經觀察、勒戒後，認有繼續施用毒品之傾向，而經
    臺中地院裁定令入戒治處所施以強制戒治，至88年3月26日
    停止戒治交付保護管束，於88年10月8日戒治期滿保護管束
    未經撤銷，視為強制戒治執行完畢，經臺灣臺中地方法院檢
    察署檢察官於88年10月8日以88年度戒毒偵字第53號為不起
    訴處分確定。又於90年間因連續施用第一級、第二級毒品案
    件，經臺灣雲林地方法院（下稱雲林地院）於90年6月26日
    以90年度毒聲字第720號裁定令入戒治處所施以強制戒治，
    於90年7月24日入所，嗣經雲林地院於90年12月27日以90年
    度毒聲字第1432號裁定停止戒治，於91年1月22日因停止處
    分出監，並於91年7月23日戒治期滿未經撤銷，視為強制戒
    治執行完畢；所涉刑責部分，則經雲林地院於90年8月29日
    以90年度訴字第244號判決分別判處有期徒刑3年6月、2年，
    並定應執行刑為有期徒刑5年4月，嗣於90年9月16日確定。
    再於90年間，因持有第一級毒品案件，經雲林地院於90年8
    月15日以90年度重訴字第5號判決判處有期徒刑4年，經提起
    上訴，復於90年10月4日撤回上訴而確定。前開2罪經雲林地
    院於91年7月5日以91年度聲字第435號裁定定其應執行刑為
    有期徒刑9年確定。復因減刑條例實施，前開2罪另經雲林地
    院於96年7月23日以96年度聲減字第282號裁定分別減為有期
    徒刑1年9月、1年、2年，並經定應執行刑為有期徒刑4年6月
    確定，於96年7月16日執行完畢。
二、詎其猶不知改過，仍為下列施用毒品之犯行：
  (一)基於同時施用第一級毒品海洛因及第二級毒品甲基安非他命
    之犯意，於99年6月6日（起訴書誤載為99年6月7日）下午4
    時30分許，在其位於雲林縣東勢鄉○○村○○路72號之3（
    起訴書誤載為752號，業經公訴檢察官於原審當庭更正）住
    處內，以將海洛因及甲基安非他命混合，放置於玻璃球內，
    再點火燒烤吸食其煙霧之方式，同時施用第一級毒品海洛因
    及第二級毒品甲基安非他命1次。嗣於99年6月9日下午1時許
    ，因另涉槍砲案件，為警持雲林地院核發之搜索票至其上開
    住處搜索，經警徵得其同意採集其尿液送驗後，結果呈嗎啡
    、可待因、安非他命及甲基安非他命陽性反應，始知上情。
  (二)復基於施用第一級毒品海洛因之犯意，於99年7月18日上午6
    、7時許，在其停放於住處之車內，以將海洛因粉末摻入香
    煙內再點燃吸食之方式，施用第一級毒品海洛因1次。約莫
    經過30分鐘後，其又基於施用第二級毒品甲基安非他命之犯
    意，在同一地點，以將甲基安非他命放置於玻璃球內，再點
    火燒烤吸食其煙霧之方式，施用第二級毒品甲基安非他命1
    次。嗣因另涉販賣毒品案件，經臺灣雲林地方法院檢察署（
    下稱雲林地檢署）檢察官通知到案說明，經其同意採尿送驗
    ，結果呈可待因、嗎啡、安非他命及甲基安非他命陽性反應
    ，而悉上情。
    理  由
一、按被告以外之人於審判外之陳述，雖不符前四條之規定，而
    經當事人於審判程式同意作為證據，法院審酌該言詞陳述或
    書面陳述作成時之情況，認為適當者，亦得為證據；當事人
    、代理人或辯護人於法院調查證據時，知有第159條第1項不
    得為證據之情形，而未於言詞辯論終結前聲明異議者，視為
    有前項之同意，刑事訴訟法第159條之5定有明文。查本判決
    所引用之供述證據，業據檢察官及被告均不爭執證據能力，
    迄至言詞辯論終結前，亦未主張有刑事訴訟法第159條第1項
    不得為證據之情形，本院審酌該等證據作成時之情狀，並無
    違法或不當等情形，認為以之作為本案之證據亦屬適當，依
    上開規定，自具有證據能力。另其餘非供述證據亦均經法定
    程序取得，無不得為證據之情形，自均有證據能力。
二、上開犯罪事實，業據被告於偵查、原審及本院審理中坦承不
    諱，且其於99年6月9日下午2時20分、99年7月19日上午11時
    許，為警採集之尿液檢體（編號分別為00000000、0000000
    號），經送正修科技大學超微量研究科技中心、臺灣檢驗科
    技股份有限公司濫用藥物實驗室－高雄以氣相層析質譜儀分
    析法檢驗後，均呈可待因、嗎啡、安非他命及甲基安非他命
    陽性反應等情，分別有上開2公司99年6月28日、99年8月4日
    出具之尿液檢驗報告、濫用藥物檢驗報告、雲林縣警察局西
    螺分局委託檢驗尿液代號與真實姓名對照認證單、代號與真
    實姓名對照表、雲林地檢署受保護管束人（被告）尿液檢體
    監管紀錄表及採尿具結書各1份在卷可稽。被告上開自白核
    與事實相符，堪予採信。
三、按毒品危害防制條例於92年7月9日修正公布，自93年1月9日
    施行，其中第20條、第23條將施用毒品之刑事處遇程序，區
    分為「初犯」及「5年內再犯」、「5年後再犯」。依其立法
    理由之說明：「初犯」，經觀察、勒戒或強制戒治後，應為
    不起訴處分或不付審理之裁定；經觀察、勒戒或強制戒治執
    行完畢釋放後，「5年內再犯」者，因其再犯率甚高，原實
    施之觀察、勒戒及強制戒治既已無法收其實效，爰依法追訴
    或裁定交付審理。至於經觀察、勒戒或強制戒治執行完畢釋
    放後，「5年後再犯」者，前所實施之觀察、勒戒或強制戒
    治已足以遮斷其施用毒品之毒癮，為期自新及協助其斷除毒
    癮，仍適用「初犯」規定，先經觀察、勒戒或強制戒治之程
    序。從而依修正後之規定，僅限於「初犯」及「5年後再犯
    」二種情形，始應先經觀察、勒戒或強制戒治程序。倘被告
    於5年內已再犯，經依法追訴處罰，縱其第3次（或第3次以
    上）再度施用毒品之時間，在初犯經觀察、勒戒或強制戒治
    執行完畢釋放5年以後，已不合於「5年後再犯」之規定，且
    因已於「5年內再犯」，顯見其再犯率甚高，原實施觀察、
    勒戒或強制戒治，已無法收其實效，即應依該條例第10條處
    罰（最高法院95年度第7次、97年度第5次刑事庭會議決議，
    最高法院99年度臺非字第246號、99年度臺上字第5096號判
    決意旨參照）。準此，被告有如犯罪事實欄所載之觀察勒戒
    、強制戒治及判刑確定等情，有臺灣高等法院被告前案紀錄
    表1份在卷可稽，其於87年間初犯施用毒品罪後，經觀察、
    勒戒及強制戒治執行完畢釋放後5年內之90年間再犯施用毒
    品罪，已屬「5年內再犯」之情形，而與毒品危害防制條例
    第20條所定，「初犯」或「5年內再犯」始得以觀察、勒戒
    之保安處遇替代刑罰之要件不符，自應依毒品危害防制條例
    第23條第2項規定，予以追訴、處罰。綜上，本件事證已臻
    明確，被告犯行，均堪認定，應依法論科。
四、論罪科刑：
  (一)查海洛因與甲基安非他命分別為毒品危害防制條例第2條第2
    項第1款、第2款所列管之第一級、第二級毒品。核被告99年
    6月6日施用第一級毒品海洛因及第二級毒品甲基安非他命，
    所為分別係犯毒品危害防制條例第10條第1項之施用第一級
    毒品罪及同條第2項之施用第二級毒品之罪。惟被告此次施
    用毒品，既係同時施用第一級毒品海洛因與第二級毒品甲基
    安非他命，則其所犯上開施用第一級毒品罪、施用第二級毒
    品罪2罪間，顯係一行為觸犯數罪名，屬想像競合犯，應從
    較重之施用第一級毒品罪處斷。其施用前持有第一級毒品海
    洛因、第二級毒品甲基安非他命之低度行為，應分別為施用
    之高度行為所吸收，均不另論罪。
  (二)被告於99年7月18日施用第一級毒品海洛因及第二級毒品甲
    基安非他命，所為分別係犯毒品危害防制條例第10條第1項
    之施用第一級毒品罪及同條第2項之施用第二級毒品之罪。
    其施用前持有第一級毒品海洛因、第二級毒品甲基安非他命
    之低度行為，應分別為施用之高度行為所吸收，均不另論罪
    。復查，被告業於原審供稱：海洛因我施用時間是在99年7
    月18日早上6、7時施用。甲基安非他命施用時間是在海洛因
    施用完畢後才施用的，時間相差大約30分。海洛因與甲基安
    非他命是分開施用的等語（原審卷第22頁反面）。足認被告
    99年7月18日施用第一級毒品海洛因與第二級毒品甲基安非
    他命之犯行，乃另行起意為之。況施用第一級毒品海洛因與
    第二級毒品甲基安非他命，因施用毒品種類不同，觸犯不同
    之犯罪構成要件，乃不同之犯罪行為，應成立不同之罪名。
    此與「單一行為」之數個舉動接續進行，以實現「一個犯罪
    構成要件」，侵害同一法益，成立「一個罪名」之接續犯要
    件顯有不同。被告上訴意旨辯稱伊99年7月18日施用第一級
    毒品及施用第二級毒品間應成立接續犯云云，尚非足採。
  (三)被告所犯上開於99年6月6日施用第一級毒品1罪、99年7月18
    日施用第一級毒品1罪及施用第二級毒品1罪共3罪間，犯意
    各別，行為互殊，應予分論併罰。
  (四)被告有前述犯罪事實欄所記載之前科紀錄，有刑案查註紀錄
    表及臺灣高等法院被告前案紀錄表各1份在卷可稽，其於有
    期徒刑執行完畢後，5年以內故意再犯有期徒刑以上之上開
    各罪，均為累犯，應分別依刑法第47條第1項之規定加重其
    刑。
五、原審以被告犯罪事證明確，應予依法論科。爰審酌被告雖於
    犯後即能坦承犯行，而其施用毒品行為於本質上係屬自我戕
    害行為，反社會性之程度應屬較低；惟施用毒品，不僅足以
    戕害其個人身心，且極易滋生其他犯罪，惡化治安甚重，嚴
    重損及公益，且被告前屢經觀察勒戒、強制戒治等處遇助其
    戒除毒品，竟再為本件施用毒品犯行，顯見其不思悔改，自
    制力亦顯不佳，然參諸施用毒品者均有相當程度之成癮性及
    心理依賴，其犯罪心態與一般刑事犯罪之本質並不相同，應
    側重以適當之醫學治療及心理矯治處遇為宜等一切情狀，適
    用毒品危害防制條例第10條第1項、第2項；刑法第11條前段
    、第47條第1項、第55條、第51條第5款等規定，分別量處施
    用第一級毒品部分二罪各有期徒刑8月、7月，量處施用第二
    級毒品部分一罪為有期徒刑5月，並定應執行之刑為有期徒
    刑1年4月，核原判決認定事實、適用法律並無違誤；量刑上
    除已審酌被告犯罪之情節外，並已審酌被告坦承犯行之犯後
    態度，所處刑度亦為妥適，被告上訴意旨指摘原判決未斟酌
    被告坦承犯行之犯後態度，量刑過重云云，亦非足採。從而
    ，被告上訴意旨執持前詞指摘原判決不當，為無理由，應予
    駁回。
據上論結，應依刑事訴訟法第368條，判決如主文。
本案經檢察官劉欽銘到庭執行職務。
中    華    民    國    100   年    1     月    26   日
                  刑事第六庭    審判長法  官  董武全
                                      法  官  賴純慧
                                      法  官  林英志
以上正本證明與原本無異。
施用第一級毒品罪部分如不服本判決應於收受送達後10日內向本
院提出上訴書狀，其未敘述上訴理由者，並得於提起上訴後10日
內向本院補提理由書（均須按他造當事人之人數附繕本）「切勿
逕送上級法院」。
施用第二級毒品罪部分不得上訴。
                                      書記官  邱如
中    華    民    國   100    年    1     月    26    日
附錄本案論罪科刑法條全文：
毒品危害防制條例第10條
施用第一級毒品者，處6月以上5年以下有期徒刑。
施用第二級毒品者，處3年以下有期徒刑。